【裁判字號】    95,交易,587
【裁判日期】    950919
【裁判案由】    過失致死
【裁判全文】
臺灣臺中地方法院刑事判決             95年度交易字第587號
公  訴  人  臺灣臺中地方法院檢察署檢察官
被      告  甲○○
上列被告因過失致人於死案件，經檢察官提起公訴（九十五年度
偵字第一四○七九號），被告於準備程序中就被訴事實為有罪之
陳述，經告以簡式審判之旨，並聽取意見後，本院合議庭裁定由
受命法官獨任進行簡式審判程序，判決如下：
     主    文
甲○○因過失致人於死，處有期徒刑陸月，如易科罰金，以佰
元折算壹日。緩刑貳年。
     犯罪事實
一、甲○○於民國九十五年五月十九日晚間七時許，駕駛車牌號
    碼ＱＭ－８１８９號自用小客車，沿臺中縣烏日鄉○○路○
    段，由烏日往霧峰方向行駛，於同日晚間七時八分許，行經
    該路與溪南路一段九八八巷無號誌交岔路口時，本應注意該
    路段之速限為時速六十公里，且行經無號誌交岔路口應減速
    慢行，做隨時停車的準備，又汽車行駛時，駕駛人應注意車
    前狀況，隨時採取必要之安全措施，而依當時天候為晴、夜
    間有照明、路面為柏油乾躁無缺陷、無障礙物且視距良好之
    情形，並無不能注意之情事，然甲○○卻疏於注意車前狀況
    ，貿然以時速六十多公里超速行駛，適同一時、地有吳福來
    因酒後（血液酒精濃度為一五一ＭＧ/ＤＬ，換算呼氣酒精
    濃度為零點七五ＭＧ/Ｌ）騎乘車牌號碼ＰＷ８－５５８號
    重型機車沿溪南路一段八○七巷往溪南路一段九八八巷直行
    欲穿越溪南路，甲○○閃避不及，所駕駛車輛之左前車頭與
    吳福來騎乘之機車發生碰撞，致吳福來人車倒地，受有頭部
    外傷併硬腦膜外出血顱骨骨折右側、臉部骨折、胸部挫傷併
    氣血胸右側、呼吸窘迫症（起訴書誤載為頭、胸部挫傷致顱
    內出血及胸腔內出血）之傷害，經緊急送醫後，延至九十五
    年五月二十一日晚間九時不治死亡。甲○○於肇事後，請附
    近商家代為以電話報案，且留在現場，於有偵查犯罪權限之
    人發覺犯罪前，向到場處理事故之臺中縣警察局烏日分局警
    備隊警員吳圳河陳明係肇事者及陳述肇事經過，自首而接受
    裁判。
二、案經臺灣臺中地方法院檢察署檢察官相驗後自動檢舉偵查起
    訴。
    理    由
一、訊據被告甲○○對於上開犯罪事實坦承不諱，並有道路交通
    事故現場圖一紙、道路交通事故調查報告表（一）、（二）
    各一份、中山醫學大學附設醫院診斷證明書二紙、現場照片
    十四張、臺中縣警察局道路交通事故當事人酒精測定紀錄表
    二份、車籍查詢－基本資料詳細畫面二份，臺中縣警察局道
    路交通事故肇事人自首情形紀錄表一份在卷可稽，而被害人
    吳福來因本件車禍受傷死亡，亦經臺灣臺中地方法院檢察署
    檢察官督同檢驗員相驗屬實，製有相驗筆錄、相驗屍體證明
    書、驗斷書各一份在卷可憑。按行車速度，依速限標誌或標
    線之規定；行經無號誌之交岔路口應減速慢行，作隨時停車
    之準備；汽車行駛時，駕駛人應注意車前狀況，並隨時採取
    必要之安全措施，道路交通安全規則第九十三條第一項第一
    款、第二款、第九十四條第三項分別定有明文。被告駕駛自
    用小客車自應注意上開規定，且依卷附道路交通事故調查報
    告表及照片所示，事故當時天候為晴、夜間有照明、路面為
    柏油乾燥無缺陷、無障礙物、視距良好、速限為每小時六十
    公里，並無不能注意之情事，被告竟能注意而疏未注意，自
    有違上開規則之注意義務，其因此肇致前開行車事故，致被
    害人人車倒地，受有頭部外傷併硬腦膜外出血顱骨骨折右側
    、臉部骨折、胸部挫傷併氣血胸右側、呼吸窘迫症之傷害而
    不治死亡，則被告之過失行為，與被害人之死亡結果間，顯
    有相當因果關係。被害人雖酒後騎乘機車而同有過失，惟此
    為被害人與有過失之問題，並不能以此解免被告之過失責任
    ，是被告自應負過失致人於死之責任。綜上所陳，被告自白
    與事實相符，事證明確，其過失致人於死之行為，洵堪認定
    。
二、被告行為後，刑法業於九十四年一月七日修正，於同年二月
    二日公布，並於九十五年七月一日施行。按行為後法律有變
    更者，適用行為時之法律，但行為後之法律有利於行為人者
    ，適用最有利於行為人之法律，修正後即現行刑法第二條第
    一項定有明文。又按比較新舊法，應就罪刑有關之共犯、未
    遂犯、想像競合犯、牽連犯、連續犯、結合犯，以及累犯加
    重、自首減輕暨其他法定加減原因（如身分加減）與加減例
    等一切情形，本於統一性及整體性原則，綜其全部罪刑之結
    果而為比較，此有最高法院九十五年五月二十三日第八次刑
    庭會議決議第一、（四）則可資參照。是：
（一）刑法第二百七十六條第一項之過失致人於死罪，其罰金刑
      之法定刑原為得科銀元二千元以下罰金，依修正後刑法施
      行法增訂第一條之一規定：「（第一項）中華民國九十四
      年一月七日刑法修正施行後，刑法分則編所定罰金之貨幣
      單位為新臺幣。（第二項）九十四年一月七日刑法修正時
      ，刑法分則編未修正之條文定有罰金者，自九十四年一月
      七日刑法修正施行後，就其所定數額提高為三十倍。但七
      十二年六月二十六日至九十四年一月七日新增或修正之條
      文，就其所定數額提高為三倍」，及刑法第三十三條第五
      款修正為：「主刑之種類如下：五、罰金：新臺幣一千元
      以上，以百元計算之」等規定觀之，依修正後之法律，刑
      法第二百七十六條第一項之過失致人於死罪所得科處之罰
      金刑最高額為新臺幣六萬元（二千元三十）、最低額為
      新臺幣一千元。然依被告行為時即修正前刑法第三十三條
      第五款規定之罰金最低額銀元一元，並提高十倍計算，前
      開罰金刑，最高額為銀元二萬元，最低額為銀元十元，若
      換算為新臺幣，最高額雖與新法同為新臺幣六萬元，然最
      低額僅為新臺幣三十元。因此，比較上述修正前、後之刑
      罰法律，自以被告行為時即修正前關於科處罰金刑之法律
      較有利於被告。
（二）修正前刑法第六十二條前段關於自首之規定係「必減事由
      」，新修正刑法第六十二條前段關於自首之規定則係「得
      減事由」，上開關於自首之規定雖屬刑罰裁量之事項，惟
      既影響行為人之刑罰法律效果，應屬法律變更之範疇，而
      有刑法第二條第一項之適用；且關於自首之新舊法比較，
      因自首之性質無關可罰性之判斷或法律效果之形成，故其
      變更應非以行為時為判斷基準，而應依「自首時」作為判
      斷之基準。本案被告自首之時間在新修正刑法生效前，經
      比較新舊法，以舊法規定「必減」對行為人較為有利，則
      依刑法第二條第一項前段之規定，應適用最有利於被告之
      行為時法即修正前刑法第六十二條前段之規定減輕其刑。
（三）被告行為時，依修正前刑法第四十一條第一項前段、罰金
      罰鍰提高標準條例第二條（現已刪除）之規定，有期徒刑
      、拘役易科罰金之折算標準，原以銀元一百元、二百元、
      三百元折算一日，經折算為新臺幣後，應以新臺幣三百元
      、六百元、九百元折算一日，而刑法第四十一條第一項前
      段修正後，則規定為以新臺幣一千元、二千元或三千元折
      算一日，此因屬科刑規範事項之變更，其折算標準為裁判
      時所應諭知，自有就新舊法規定比較之必要，經比較新舊
      法結果，以被告行為時關於易科罰金之規定，較有利於被
      告。
（四）綜合上述各條文修正前、後之比較，揆諸前揭最高法院決
      議及修正後刑法第二條第一項規定之「從舊從輕」原則，
      被告自應適用其行為時之法律，即修正前刑法之相關規定
      及修正刪除前罰金罰鍰提高標準條例第二條之規定，予以
      論處。
三、核被告所為，係犯刑法第二百七十六條第一項之過失致人於
    死罪。被告於本案犯罪未發覺前，即請附近商家以電話報警
    ，並留在現場，在有偵查犯罪職權之公務員已知悉犯罪事實
    並知犯罪之人前，即主動向到場之處理警員吳圳河陳述其係
    肇事者及肇事經過而接受裁判，業據被告陳明在卷，並有臺
    中縣警察局道路交通事故肇事人自首情形紀錄表一紙在卷可
    查，核與自首規定相符，應依修正前刑法第六十二條前段規
    定減輕其刑。爰審酌被告於本案之過失程度，並考其犯後坦
    承犯行，態度良好，於行為後已速於九十五年六月十三日與
    被害人家屬洪秀卿、吳幸秋、吳玟靜、吳惠樺、吳芝宇調解
    成立，有臺中縣霧峰鄉調解委員會調解書一份存卷足憑，足
    認其確有悔意，且被害人家屬洪秀卿亦於本院九十五年九月
    五日行準備程序時到庭表示願意原諒被告等一切情狀，量處
    如主文所示之刑，並依修正前刑法第四十一條第一項前段及
    修正刪除前之罰金罰鍰提高標準條例第二條之規定，諭知易
    科罰金之折算標準，以資懲儆。再被告行為後，刑法第七十
    四條緩刑之規定亦有修正，將修正前第七十四條，於修正後
    移列為第七十四條第一項，並自九十五年七月一日起施行，
    而依最高法院九十五年五月二十三日九十五年第八次刑事庭
    會議決議第七則：「犯罪在新法施行前，新法施行後，緩刑
    之宣告，應適用新法第七十四條之規定。」，是本件關於緩
    刑即應適用修正後刑法第七十四條第一項規定論之。經查，
    被告前未曾因故意犯罪受有期徒刑以上刑之宣告，有臺灣高
    等法院被告前案紀錄表及刑案資料查註紀錄表各一份附卷可
    憑，其因一時失慮，致罹刑典，犯後坦承犯行，並已與被害
    人家屬達成和解，已如前述，本院認被告經此偵審程序之教
    訓，當能知所警惕，信無再犯之虞，認所宣告之刑，以暫不
    執行為適當，爰依修正後刑法第七十四條第一項第一款規定
    ，併予宣告緩刑二年，以啟自新，並觀後效。
據上論斷，應依刑事訴訟法第二百七十三條之一第一項，第二百
九十九條第一項前段，刑法第二條第一項、第二百七十六條第一
項、（修正前）第三十三條第五款、（修正前）第六十二條前段
、第七十四條第一項第一款、（修正前）第四十一條第一項前段
，罰金罰鍰提高標準條例第一條前段、（修正前）第二條，判決
如主文。
本案經檢察官乙○○到庭執行職務
中    華    民    國    95    年    9    月    19    日
                   刑事第十五庭  法  官  周瑞芬
上正本證明與原本無異。
如不服本判決，應於送達後十日內向本院提出上訴狀（須附繕本
），上訴於臺灣高等法院臺中分院。
                                 書記官  何俞瑩
 中    華    民    國    95    年    9    月    19    日
附錄本案論罪科刑法條
刑法第二百七十六條：
  因過失致人於死者，處二年以下有期徒刑、拘役或二千元以下
  罰金。
  從事業務之人，因業務上之過失犯前項之罪者，處五年以下有
  期徒刑或拘役，得併科三千元以下罰金。


司法院資訊處製作；財團法人民間司法改革基金會備份。
